【裁判字號】    99,輔聲,1
【裁判日期】    991130
【裁判案由】    輔助宣告其他聲請事件
【裁判全文】
臺灣臺南地方法院民事裁定              99年度輔聲字第1號
聲  請  人  李其芳
代  理  人  宋錦武律師
上列聲請人聲請為輔助宣告其他聲請事件，本院裁定如下：
    主      文
本院於民國99年3月22日所為之99年度輔宣字第3號民事裁定關於
「本院為輔助宣告之裁定前，對於蔡伯羌所有如附表所列不動產
不得為讓與、設定負擔、出租及其他一切處分行為」，應予撤銷
。
其餘聲請駁回。
聲請程序費用新臺幣壹仟元由蔡伯羌負擔。
    理      由
一、本件聲請意旨略稱：
  (一)聲請人於民國96年1月21日與蔡伯羌（男，62年10月26日生
    ，身分證統一編號：Ｚ000000000號）結婚，婚後育有一子蔡
    承運（97年10月6日生），惟蔡伯羌於98年4月23日因急性心
    肌梗塞合併心律不整、缺氧性腦病變，而進行心導管檢查、
    支架放手術及葉克膜維生系統放置，雖於98年5月2日出院復
    健休養，經聲請人及家人細心照顧、復健治療下，已逐漸恢
    復中，但仍殘存有短期失憶症之情形，嗣經本院囑託鑑定後
    ，業於99年10月11日以99年度輔宣字第3號民事裁定宣告蔡
    伯羌為受輔助宣告之人，選定聲請人為其輔助人部分則於99
    年10月25日確定在案。
  (二)茲蔡伯羌為一腦傷造成失智症之人，及2歲幼子蔡承運，需
    聲請人在家專心照顧，無法外出就業，依行政院主計處98
    年度統計資料所示，臺南市地區平均每人月消費支出為16,
    990元（詳參行政院主計處之平均每人月消費之處調查表）
    ，準此聲請人全家三口每月之生活支出計為50,970元。又蔡
    伯羌自98年4月23日發病後，聲請人之家人已現實擔負許多
    勞務與墊付金錢不計其數，加上蔡伯羌尚有漫長之治療、復
    健下，如不處分蔡伯羌之不動產，將無法支付上開日常生活
    養護、醫療費用及清償聲請家人所代墊金錢，惟因蔡伯羌於
    受輔助宣告之裁定前，本院有對其所有如附表所示之不動產
    為禁止處分，是為輔助宣告人蔡伯羌之利益，聲請人爰依民
    事訴訟法第606條第2項聲請鈞院准予撤銷對於受輔助宣告人
    蔡伯羌所有如附表所示不動產不得為讓與、設定負擔、出租
    及其他一切處分行為之必要處分。
  (三)雖依民法第1113條之1並無準用第1101條「監護人對於受監
    護人之財產，非為受監護人之利益，不得使用、代為或同意
    處分。監護人為下列行為，非經法院許可，不生效力：一切
    代理受監護人購置或處分不動產。二代理受監護人，就供其
    居住之建築物或其基地出租、供他人使用或終止租賃。監護
    人不得以受監護人之財產為投資。但購買公債、國庫券、中
    央銀行儲蓄券、金融債券、可轉讓定期存單、金融機構承兌
    匯票或保證商業本票，不在此限。」之規定，本件原於本院
    裁定由聲請人為蔡伯羌之輔助人確定，並撤銷禁止處分後，
    聲請人即可處分蔡伯羌之不動產，然依過去禁治產人實務慣
    例觀之（備註：修法前之民法第1101條規定，於親屬會議允
    許後，監護人即可處分禁治產人之不動產，然因為配合地政
    機關之需求，實務上才衍生出需再向當地管轄之法院聲請准
    許處分禁治產人不動產之裁定時，地政機關才會許可辦理相
    關之移轉登記），聲請人仍有向本院聲請許可處分之必要。
  (四)因此，本件聲請人為支付全家三人日常生活養護、蔡伯羌醫
    療費用及清償聲請人家人所代墊金錢，爰聲明請求本院許可
    聲請人代理輔助宣告人蔡伯羌處分其所有坐落臺南縣六康市
    ○○○段第972地號土地、及臺南縣永康市○○○段第10146
    號建號建物（門牌：臺南縣永康市○○○街39巷10號）之不
    動產。
二、按法院於監護宣告前，因保護應受監護宣告人之身體或財產
    ，得命為必要之處分；於宣告後，認為必要時亦同；前項處
    分，法院得依聲請或依職權撤銷之，民事訴訟法第1、2項定
    有明文。又前開規定，於輔助宣告聲請事件準用之，同法第
    624條之1第3項亦有明文。經查，本院前審酌受輔助宣告人
    蔡伯羌之狀況，認為保護蔡伯羌之財產，故於輔助宣告前之
    99年3月22日裁定下列必要處分：「本院為輔助宣告之裁定
    前，對於蔡伯羌所有如附表所列不動產不得為讓與、設定負
    擔、出租及其他一切處分行為。」，此有本院於99年3月22
    日所為之99年度輔宣字第3號裁定在卷可參。嗣本院已於99
    年10月11日裁定宣告蔡伯羌為受輔助宣告人之人，選定聲請
    人為受輔助宣告人蔡伯羌之輔助人部分則已於99年10月25日
    確定，亦有本院於99年10月11日所為之99年度輔宣字第3號
    裁定、確定證明書附卷可稽，本院前開所為99年3月22日之
    99年度輔宣字第3號裁定，於本院為99年10月11日之99年度
    輔宣字第3號裁定蔡伯羌為受輔助宣告之人後，已無必要，
    因此，聲請人請求撤銷本院99年3月22日之99度輔宣字第3號
    民事裁定為有理由，於法亦無不合，應予准許，爰裁定如主
    文第1項所示。
三、次按受輔助宣告之人為不動產、船舶、航空器、汽車或其他
    重要財產之處分、設定負擔、賣賣、租賃或借貸之行為時，
    應經輔助人同意，民法第15條之2第1項第5款定有明文。揆
    諸前開規定，受輔助宣告之人為不動產之處分、設定負擔、
    賣賣、租賃或借貸之行為時，僅需取得輔助人之同意即可，
    不必取得本院之同意。參以民法第1101條固有關於「受監
    護宣告之人，其監護人為代理受監護人購置或處分不動產
    之行為，非經法院許可，不生效力」之規定，然輔助人及
    有關輔助人之職務規定，並無準用前揭之規定，觀諸民法
    第1113條之1之規定即明。因此，聲請人本項聲請於法無
    據，不應准許，應予駁回，爰裁定如主文第2項所示。
四、依民事訴訟法第624條之1第3項、第608條第1項、第95條、
    第87條第1項，裁定如主文。
中    華    民    國    99    年    11    月    30    日
                      家事法庭    法  官  郭貞秀
以上為正本係照原本作成
如對本裁定抗告須於裁定送達後10日內向本院提出抗告狀。
中    華    民    國    99    年    11    月    30    日
                                  書記官  鄭隆慶
┌────────────────────────────────────────────┐
│土地：                                                                                  │
├──┬────┬──────────────┬───────┬───┬─────────┤
│編號│所有權人│土地區段及地號              │土地面積（平方│所有權│備註              │
│    │        │                            │公尺，下同）  │範圍  │                  │
├──┼────┼──────────────┼───────┼───┼─────────┤
│ 1  │蔡伯羌  │臺南市○○區○○段70之21地號│95            │全部  │                  │
├──┼────┼──────────────┼───────┼───┼─────────┤
│ 2  │蔡伯羌  │臺南縣永康市○○○段972地號 │94            │全部  │                  │
├──┴────┴──────────────┴───────┴───┴─────────┤
│建物：                                                                                  │
├──┬────┬───────┬──────┬───┬───┬────┬────────┤
│編號│所有權人│建物區段及建號│建物坐落土地│建物總│所有權│附屬建物│門牌號碼        │
│    │        │              │            │面積  │範圍  ├────┤                │
│    │        │              │            │      │      │陽台    │                │
├──┼────┼───────┼──────┼───┼───┼────┼────────┤
│ 1  │蔡伯羌  │臺南市安平區金│臺南市安平區│252.50│全部  │19.54   │臺南市安平區平豐│
│    │        │城段347建號   │金城段70之21│      │      │        │路75號          │
│    │        │              │地號        │      │      │        │                │
├──┼────┼───────┼──────┼───┼───┼────┼────────┤
│ 2  │蔡伯羌  │臺南縣永康市六│臺南縣永康市│196.51│全部  │        │臺南縣永康市大橋│
│    │        │甲頂段10146建 │六甲頂段972 │      │      │        │三街39巷10號    │
│    │        │號            │地號        │      │      │        │                │
└──┴────┴───────┴──────┴───┴───┴────┴────────┘

司法院資訊處製作；財團法人民間司法改革基金會備份。
